【裁判字號】    95,訴,693
【裁判日期】    951012
【裁判案由】    毒品危害防制條例
【裁判全文】
臺灣臺中地方法院刑事判決  95年度訴字第693號
公  訴  人  臺灣臺中地方法院檢察署檢察官
被      告  戊○○
選任辯護人  朱元宏律師
            張志隆律師
被      告  己○○
指定辯護人  蕭慶鈴律師
被      告  甲○○
指定辯護人  本院公設辯護人丁○○
上列被告因毒品危害防制條例案件，經檢察官提起公訴（95年度
偵字第2118號、第2121號、第3018號、第3020號），及請求併案
審理（95年度蒞字第1957號）本院判決如下：
    主    文
戊○○共同連續運輸第壹級毒品，處有期徒刑拾肆年，扣案如附
表壹編號一所示及如附表貳編號一所示之第壹級毒品海洛因均沒
收銷燬之，如附表壹編號二、三所示之物，及如附表貳編號二至
九所示之物均沒收（編號七至九之物不含SIM 卡）。
己○○共同連續運輸第壹級毒品，處有期徒刑拾年，扣案如附
表壹編號一所示及如附表貳編號一所示之第壹級毒品海洛因均沒
收銷燬之，如附表壹編號二、三所示之物，及如附表貳編號二至
九所示之物均沒收（編號七至九之物不含SIM 卡）。
甲○○無罪。
    犯罪事實
一、戊○○（綽號「世面」）曾犯殺人未遂、盜匪、違反動產擔
    保交易法等罪（均不構成累犯），己○○（綽號「阿忠」，
    曾犯妨害風化罪，經臺灣高等法院臺中分院判處有期徒刑1
    年10月，因上訴於最高法院，尚未確定，遂尚未執行（不構
    成累犯）。戊○○、己○○與丙○○（原受僱於戊○○擔任
    電玩試打之工作，甫經臺灣桃園地方法院以95年度重訴字第
    7號刑事判決判處有期徒刑10年6月，現由臺灣高等法院以95
    年度上訴字第2571號刑事案件審理中）均明知海洛因係毒品
    危害防制條例第2條第2項第1款所規定之第1級毒品，且為懲
    治走私條例第2條第4項經行政院公告管制之甲項第4目進出
    口物品，依法不得運輸、持有、私運進口，竟與黃明桐（由
    檢察官另行簽分偵辦）、李清勇（年約40餘歲，綽號「李仔
    」，真實年籍不詳，未經起訴）共同基於運輸及自大陸地區
    私運管制物品第1級毒品海洛因進入臺灣地區之概括犯意聯
    絡，由黃明桐自大陸不詳地區購入海洛因，並安排丙○○、
    戊○○、己○○3人在大陸地區之住宿事宜，另由己○○負
    責購買丙○○與戊○○等人往返澳門、臺灣之機票，並由戊○○、己○○撥打丙○○使用之門號0000000000號行動電話
    ，聯絡機票、食宿事宜，且約定給付丙○○新臺幣（下同）
    3萬元之報酬。戊○○於民國（下同）94年10月5日凌晨某時
    ，在其位於臺中市○○○街37號2樓住處內，先交付一部分之
    報酬現金2萬元予丙○○後，丙○○、戊○○及己○○3人隨
    即於94年10月5日下午3時許，在桃園縣中正國際機場搭乘澳
    門航空公司NX─521班機班機飛抵澳門，再換搭計程車前往
    大陸地區廣東省珠海市某處，與該名不詳姓名年籍之成年男
    子碰面，且於當日（即5日）投宿在該名男子安排之民宿內
    ，而於翌日（即6日）一同前往廣東省深圳市。黃明桐、戊○○、己○○等人再於94年10月7日下午，帶丙○○前往深
    圳市某黃昏市場，購買新衣及新涼鞋，戊○○及丙○○在選
    購新衣時，己○○即自不詳處取來已由黃明桐於鞋跟處置入
    海洛因各1包之全新涼鞋1雙（該海洛因2包淨重共293.8 公
    克，包裝重共43.64公克），供丙○○試穿，發現鞋底尺寸
    大於丙○○之雙腳尺寸，即持回鞋店修改。於94年10月8日
    下午2、3時許，由黃明桐、戊○○在丙○○住宿之深圳市民
    宿內，交付業經在鞋底內夾藏毒品海洛因2包且已依丙○○
    之足部尺寸修改後之上開涼鞋1雙予丙○○，戊○○並要求
    丙○○換穿該涼鞋，丙○○即將原穿著之舊布鞋丟棄，換穿
    該雙涼鞋。迄於94年10月9日下午某時，丙○○穿著上揭涼
    鞋離開珠海後，獨自轉經澳門搭乘澳門航空公司NX─518 班
    機班機入境（戊○○、己○○為逃避查緝，續在大陸地區逗
    留，未一同入境），於同日下午7時許，返抵桃園縣中正國
    際機場而運輸及自大陸地區私運管制物品海洛因入境，經內
    政部航空警察局安檢人員察覺丙○○神情緊張，且所穿涼鞋
    甚新，乃上前攔查，並檢查丙○○之行李及所穿涼鞋，而在
    上開涼鞋鞋底內扣得海洛因2包，及在丙○○身上扣得其所
    有用以聯繫戊○○、己○○運毒，搭配門號0000－000000
    號使用之NOKIA牌行動電話1具，並循線查悉上情。
二、黃明桐、李清勇、戊○○、己○○等人因前述運輸毒品之計
    劃失敗，遂共同承前運輸第一級毒品及私運管制物品進口之
    之概括犯意，計劃改以寄送包裏之方式運輸海洛因，約定由
    黃明桐在大陸將藏有海洛因之包裹，委託不知情之快遞公司
    ，寄送至臺灣地區，由戊○○、己○○接收後，轉交李清勇
    ，而黃明桐每次將給付戊○○、己○○2人共25000元之報酬
    （戊○○、己○○2人則自行協議出面領取包裹者可得15000
     元，另1人得10000元），惟須待滿10萬元（即運輸4次）後
    ，再一併給付。4人議定後，黃明桐已於94年12月初某日、
    94年12月19日兩度寄送包裹來臺，分別由己○○、戊○○輪
    流出面領取（該2個包裹並未扣案，無法確認其中是否確實
    藏有何種毒品，本於無罪推定、罪疑惟輕之原則，不另為無
    罪之諭知，詳後述）。黃明桐再於95年1月中旬某日，將海
    洛因2包（合計淨重111.4公克，包裝重共計6.72公克）以黑
    色膠帶固定於線軸上，其外包以紗線作為偽裝，再置入紙箱
    中，其外書寫收件人為「來裕企業有限公司」，地址「臺中
    市○○路342巷26號，電話「0000- 000000」（即戊○○所
    使用之電話號碼）。該包裹於95年1月20日寄達臺灣地區，
    因快遞公司人員查無上述地址，遂於該日下午2時許，撥打
    上述電話號碼，要求戊○○於當日晚間6時以後，自行前往
    該快遞公司領取。戊○○認為前次已由伊領取包裹，本次應
    再輪由己○○領取，即於同日下午2時26分許，以另支其所
    有之NOKIA牌行動電話手機（搭配門號0000-000000號使用）
    ，撥打己○○所使用之0000-000000號行動電話，要求己○○於同日晚間6時以後前往領取。戊○○、己○○2人因下午
    無事，遂先後前往不知情之綽號「無毛猴」之甲○○（另為
    無罪諭知）服務之「尖峰娛樂顧問公司」處泡茶，至接近晚
    間6時左右，戊○○外出用餐，不知情之該公司負責人乙○○亦偕其妻、女外出用餐，該公司內剩甲○○及己○○，己○○向甲○○提到伊要去領包裹，甲○○乃主動表示願陪同
    己○○前往。己○○、甲○○2人遂於同日晚間6時20分許，
    在臺中市○○路、大墩20街交叉口「永豐棧麗緻酒店」附近
    ，搭乘不知情之廖振杉駕駛之計程車，己○○向廖振杉表示
    要到臺中市○○街，待靠近時，己○○再告知廖振杉要到之
    地址為臺中市○○街102號之2，待廖振杉找到地址，己○○
    又要求不要馬上停車，再繞1圈再停車。俟停車後，因甲○○之位置較方便下車，遂由甲○○下車進入快遞公司，但因
    甲○○不知貨號，遂再回到車上詢問己○○，己○○即隨甲○○下車，告知快遞公司人員貨號，甲○○始順利領到包裹
    。
三、因戊○○與己○○之前開運輸毒品犯行，為臺灣臺中地方法
    院檢察署檢察官偵辦其他案件而發現，戊○○、己○○前述
    為聯絡領取包裹之對話並為警監聽得知，該署檢察官遂於95
    年1月20日晚間6時30分許，指揮行政院海岸巡防署海岸巡防
    總局中部地區巡防局彰化機動查緝隊、內政部警政署刑事警
    察局偵查6隊2組及臺中縣警察局霧峰分局組專案小組，於己○○、甲○○領得包裹後，當場加以查獲，扣得包裹1個（
    外以紙箱包裝，內有紗線捲軸4個，將紗線拆卸後，發現其
    中2個線捲內藏海洛因各1包（外均以透明及黑色塑膠袋包裝
    ，合計淨重111.4公克，包裝重共計6.72公克），以黑色膠
    帶固定於線軸上，己○○所有之NOKIA牌手機2支（如附表貳
    編號7、12所示）、甲○○所有之MOTOROLA手機1支（如附表
    貳編號14所示），復在戊○○於臺中市○區○○○街37號之
    住處，扣得戊○○所有之NOKIA牌手機3支（如附表貳編號8
    、9、13所示）、葡萄糖1批、夾鏈袋1包等物。
四、案經臺灣臺中地方法院檢察署檢察官指揮行政院海岸巡防署
    海岸巡防總局中部地區巡防局彰化機動查緝隊、內政部警政
    署刑事警察局偵查6隊2組及臺中縣警察局霧峰分局組專案小
    組報請臺灣臺中地方法院檢察署檢察官偵查起訴及檢察官請
    求併案審理。
    理    由
甲、戊○○、己○○有罪部分：
一、訊據被告戊○○、己○○對於犯罪事實二所述（即起訴部分
    ）之事實坦承不諱，惟辯稱：不知道其中為海洛因，黃明桐
    稱其中為K他命云云。對於犯罪事實一所述則矢口否認，辯
    稱：陪同丙○○至大陸是要辦理假結婚，渠等陪丙○○至大
    陸後，即與丙○○分開，在涼鞋中藏毒運輸之事完全不知情
    云云。惟查：
（一）就犯罪事實一所述部分，業據證人丙○○於本院審理時結
      證明確，並有附於臺灣桃園地方法院95年度重訴字第7號
      卷內之法務部調查局鑑定通知書、臺北關稅局扣押收據及
      搜索筆錄、丙○○及戊○○之旅客入出境查詢紀錄、現場
      查獲照片8幀，澳門航空公司94年10月5日NX─521號班機
      艙單1紙等在卷可稽，並有扣案之海洛因2包（淨重共293.
      8公克，包裝共重43.64公克）、涼鞋1雙、機票存根1紙及
      丙○○所有之行動電話1支可證，被告2人所辯，顯係卸責
      之語，不足採信。
（二）就犯罪事實二所述部分（即起訴部分），被告2人領取1次
      包裹，即可獲得25000元之報酬，顯見其中所藏毒品價格
      之高昂，應非第3級毒品K他命可比，被告2人所辯，顯係
      避重就輕之詞，不足採信。此外復經證人廖振杉於警詢中
      證述明確（業經被告戊○○、己○○於95年9月25日審理
      時，同意作為證據），且有(一)搜索票影本2紙、內政部警
      政署刑事警察局搜索扣押筆錄2紙、內政部警政署刑事警
      察局扣押物品收據及應扣押物證明書、扣押物品目錄表2
      紙。(二)行政院海岸巡防署海岸巡防總局中部地區巡防局初
      步鑑驗報告單2紙，行政院海岸巡防署彰化機動查緝隊查
      獲毒品照片3張及現場照片22張。(三)臺中地檢署通訊監察
      書、彰化機動查緝隊通訊監察作業譯文摘要報告書。(四)查
      扣毒品鑑定通知書等在卷可稽，以及扣案之如附表貳編號
      1至9所示之物可證。
（三）綜上所述，本件事證明確，被告戊○○、己○○之犯行均
      堪認定。
二、按海洛因為毒品危害防制條例第2條第2項第1款所列之第1級
    毒品，不得製造、運輸、販賣、意圖販賣而持有、轉讓、施
    用及持有。另行政院依懲治走私條例第2條第4項法律授權，
    公告毒品危害防制條例所列毒品屬甲項第4目管制進出口物
    品，不得進出口。又自大陸地區私運物品進入臺灣地區，或
    自臺灣地區私運物品前往大陸地區者，以私運物品進口、出
    口論，適用懲治走私條例之規定處斷，懲治走私條例第12條
    定有明文。故被告戊○○、己○○等人自大陸地區運輸、私
    運扣案海洛因入境臺灣，係犯毒品危害防制條例第4條第1項
    之運輸第1級毒品罪及懲治走私條例第2條第1項之私運管制
    物品罪。被告戊○○、己○○與黃明桐、李清勇、丙○○之
    間，有犯意聯絡與行為分擔，均為共同正犯。又被告戊○○
    、己○○等人共同持有毒品海洛因之低度行為，為共同運輸
    之高度行為所吸收，不另論罪。被告戊○○、己○○2次運
    輸第1級毒品之行為，時間緊接，所犯罪名相同，顯係出於
    概括之犯意為之，為連續犯。按刑法於94年1月7日修正，於
    被告行為後之95年7月1日施行。修正後之刑法第2條第1項明
    定：「行為後法律有變更者，適用行為時之法律。但行為後
    之法律有利於行為人者，適用最有利於行為人之法律。」即
    「從舊從輕」原則。修正後之刑法業已刪除連續犯之規定，
    此刪除雖非犯罪構成要件之變更，但顯已影響行為人刑罰之
    法律效果，自屬法律有變更，依新法第2條第1項規定，比較
    新、舊法結果，應適用較有利於被告之行為時法律即舊法論
    以連續犯（最高法院95年第8次刑事庭會議決議參照）。故
    本件應依修正前刑法第56條之規定以1罪論，並加重其刑。
    犯罪事實一所述部分（即檢察官補充理由書所述部分），與
    已起訴部分具有前述連續犯裁判上1罪關係，本院得併予審
    酌。被告戊○○、己○○等人以1運輸及私運管制物品進口
    之行為，同時觸犯毒品危害防制條例第4條第1項及懲治走私
    條例第2條第1項之罪，為想像競合犯，應依修正前刑法第55
    條規定從1重之毒品危害防制條例第4條第1項運輸第1級毒品
    罪處斷。被告戊○○、己○○等人私運毒品來臺之海洛因數
    量，第1次（即由丙○○穿著涼鞋闖關者）之淨重共293 .8
    公克，純度百分之33.29，純質淨重共97.81公克，第2次（
    即以包裹運輸者）之淨重111.4公克，純度百分之21.22，
    純質淨重共23.64公克，包裝重共計6.72公克，數量頗大，
    原應予以重懲，惟被告戊○○、己○○涉案情節，較諸主謀
    黃明桐而言，顯有重大差異，僅係外圍角色，此觀諸被告戊○○、己○○2人每次領取包裹之報酬僅10000元至15000 元
    可明，被告戊○○、己○○2人僅因貪圖少許報酬，即與他
    人共同運輸海洛因入境臺灣，致觸犯法定刑為死刑或無期徒
    刑之重罪，縱使科以最輕之刑即無期徒刑，仍嫌過重，客觀
    上足以引起一般人之同情，其犯罪情狀尚堪憫恕，依修正前
    刑法第59條規定，酌量減輕其刑。爰審酌被告戊○○、己○○2人智識程度、生活狀況、犯罪之動機、目的、犯罪之手
    段、犯罪所生之危害、犯罪後坦承部分犯行，並供出共犯黃
    明桐，態度良好，被告戊○○前科較己○○為多，品行較差
    ，且與共同正犯黃明桐聯繫較為密切，共同正犯丙○○原係
    其員工，由其介紹予黃明桐，故情節較重等一切情狀，分別
    量處如主文所示之刑。
三、沒收部分：
（一）如附表壹編號1所示及如附表貳編號1所示之海洛因，均為
      第1級毒品，均應依毒品危害防制條例第18條第1項前段規
      定，宣告沒收銷燬之。
（二）如附表壹編號2、3所示及如附表貳編號2至9所示之物，均
      為被告2人或其共犯黃明桐、丙○○所有，供運輸毒品海
      洛因所用之財物，業據共同正犯丙○○及被告2人分別供
      明在卷，均應依毒品危害防制條例第19條第1項前段之規
      定，宣告沒收（但其中之SIM卡，用戶僅有使用權，無所
      有權，依最高法院92年度臺上字第6836號判決意旨，不予
      沒收）。又上開物品既經扣案，自無全部或一部不能沒收
      之情形，即無庸依同條項之規定另諭知如全部或一部不能
      沒收時，追徵其價額或以其財產抵償之。
（三）至於其餘扣案之物（如附表壹所示編號4所示之物，及如
      附表貳編號10至14所示之物），尚無明確證據足認係直接
      供被告等人本件犯罪所用之物，不予沒收。
（四）共同正犯丙○○所取得之現金2萬元（未扣案），係被告
      戊○○所給付丙○○之報酬，而非被告戊○○、己○○因
      犯本件運輸毒品犯行所得之財物，爰不在本件諭知沒收。
四、公訴意旨另以：黃明桐已於94年12月初某日、94年12月19日
    兩度寄送包裹來臺，分別由己○○、戊○○輪流出面領取，
    因認被告戊○○、己○○此2次行為亦犯毒品危害防制條例
    第4條第1項及懲治走私條例第2條第1項之罪云云。惟查該2
    個包裹並未扣案，無法確認其中是否確實藏有何種毒品，本
    於無罪推定、罪疑惟輕之原則，應為有利於被告之認定。惟
    檢察官係與前述有罪部分，以連續犯之裁判上1罪起訴，爰
    不另為無罪之諭知。
乙、甲○○無罪部分：
一、公訴意旨另以：被告甲○○明知海洛因係毒品危害防制條例
    所列之第1級毒品，並業經行政院公告管制，不得製造、運
    輸、販賣、持有及走私進口，竟與被告戊○○、己○○共同
    接受黃明桐、姓名年籍不詳綽號「李仔」及「明哥」之人委
    託，基於運輸、販賣、持有及自境外大陸地區私運管制物品
    第1級毒品海洛因進口牟利之概括犯意聯絡，先後3次依照黃
    明桐之指示，並依附表所示之分工方式，在臺灣地區領取內
    藏海洛因之包裹，再交予在臺灣之不詳買主，共同從事走私
    第1級毒品海洛因，因認被告甲○○亦共犯毒品危害防制條
    例第4條第1項及懲治走私條例第2條第1項之罪云云。
二、訊據被告甲○○對於其於90年1月20日晚間6時30分許，與己○○至臺中市○○街102號之2領取扣案包裹之事實坦承不諱
    ，惟堅決否認有何被訴之犯行，辯稱：伊僅單純陪同己○○
    前往，並不知道其中係毒品等語。經查：
（一）被告戊○○、己○○均未告知甲○○包裹中係藏有毒品，
      被告甲○○僅單純陪同己○○前往，且連包裹之貨號均不
      知等情，業據證人即共同被告戊○○、己○○2人於本院
      審理時在庭結證明確。
（二）揆諸常情，運輸毒品係屬重罪，且被告己○○等人若告知
      甲○○實情，勢必須將報酬與甲○○朋分，如此將減少戊○○、己○○所得之報酬，自係愈少人知道愈好。查被告
      甲○○並無出入境紀錄，而卷附通訊監察譯文中，亦未出
      現被告甲○○與戊○○或己○○之對話，足見證人即同案
      被告戊○○、己○○上開證言，係屬可信。此外復查無其
      他積極證據足證被告有何被訴之運輸、走私毒品犯行，揆
      諸前揭法條及判例意旨，即應為有利於被告之認定，依法
      應為無罪之判決，以免冤抑。
據上論斷，應依刑事訴訟法第299條第1項前段、第301條第1項，
毒品危害防制條例第4條第1項、第18條第1項前段、第19條第1項
，懲治走私條例第2條第1項、第11條、第12條，刑法第2條第1項
、修正前刑法第11條、第28條、第56條、第55條、第59條，判決
如主文。
中    華    民    國    95    年    10    月    12    日
                  刑事第六庭    審判長法  官  簡源希
                                      法  官  戴博誠
                                      法  官  林念祖
以上正本證明與原本無異。
如不服本判決，應於送達後10日內向本院提出上訴狀（須附繕本
），上訴於臺灣高等法院臺中分院。
                                      書記官
中    華    民    國    95    年    10    月    14    日
附表壹（與丙○○共犯，為起訴效力所及部分）：
┌───┬───────────────────────┐
│編號  │              品名及數量                      │
├───┼───────────────────────┤
│  1   │ 扣案之第壹級毒品海洛因貳包（合計淨重貳佰玖拾 │
│      │ 參點捌公克，包裝重共計肆拾參點陸肆公克）     │
├───┼───────────────────────┤
│  2   │ 扣案之涼鞋壹雙                               │
├───┼───────────────────────┤
│  3   │ 扣案之搭配門號0000-000000號之NOKIA牌行動電話 │
│      │ 手機壹具                                     │
├───┼───────────────────────┤
│  4   │ 扣案之飛機票根壹張                           │
└───┴───────────────────────┘
附表貳（起訴部分）：
┌───┬───────────────────────┐
│編號  │              品名及數量                      │
├───┼───────────────────────┤
│  1   │ 扣案之第壹級毒品海洛因貳包（合計淨重壹佰壹拾 │
│      │ 壹點肆公克，包裝重共計陸點柒貳公克）         │
├───┼───────────────────────┤
│  2   │ 扣案之紙箱壹個                               │
├───┼───────────────────────┤
│  3   │ 扣案之捲軸肆個                               │
├───┼───────────────────────┤
│  4   │ 扣案之膠帶壹綑                               │
├───┼───────────────────────┤
│  5   │ 扣案之塑膠袋肆個                             │
├───┼───────────────────────┤
│  6   │ 扣案之紡紗線壹批                             │
├───┼───────────────────────┤
│  7   │ 扣案之搭配門號0000-000000之MOTORORA牌行動電話│
│      │ 手機壹具（序號000000000000000，己○○所有）  │
├───┼───────────────────────┤
│  8   │ 扣案之搭配門號0000-000000之NOKIA牌行動電話手 │
│      │ 機壹具（序號000000000000000，戊○○所有）    │
├───┼───────────────────────┤
│  9   │ 扣案之搭配門號0000-000000之NOKIA牌行動電話手 │
│      │ 機壹具（序號000000000000000，戊○○所有）    │
├───┼───────────────────────┤
│  10  │ 扣案之葡萄糖壹批                             │
├───┼───────────────────────┤
│  11  │ 扣案之夾鏈袋壹批                             │
├───┼───────────────────────┤
│  12  │ 扣案之搭配門號0000-000000之MOTORORA牌行動電話│
│      │ 手機壹具（序號000000000000000，己○○所有）  │
├───┼───────────────────────┤
│  13  │ 扣案之搭配門號0000-000000之NOKIA牌行動電話手 │
│      │ 機壹具（序號000000000000000，戊○○所有）    │
├───┼───────────────────────┤
│  14  │ 扣案之搭配門號0000-000000之MOTORORA牌行動電話│
│      │ 手機壹具（序號000000000000000，甲○○所有）  │
└───┴───────────────────────┘
附錄論罪科刑法條全文：
毒品危害防制條例第4條第1項
製造、運輸、販賣第一級毒品者，處死刑或無期徒刑；處無期徒
刑者，得併科新臺幣 1 千萬元以下罰金。
懲治走私條例第2條第1項私運管制物品進口、出口逾公告數額者
，處7年以下有期徒刑，得併科新臺幣3百萬元以下罰金。
懲治走私條例第12條
自大陸地區私運物品進入臺灣地區，或自臺灣地區私運物品前往
大陸地區者，以私運物品進口、出口論，適用本條例規定處斷。


司法院資訊處製作；財團法人民間司法改革基金會備份。
